臺灣高等法院刑事判決
110年度交上訴字第169號
上  訴  人  臺灣基隆地方檢察署檢察官
被      告  黃承偉


上列上訴人因被告妨害公務等案件，不服臺灣基隆地方法院110
年度交訴字第9號，中華民國110年8月24日第一審判決（起訴案
號：臺灣基隆地方檢察署110年度偵字第2號），提起上訴，本院
判決如下：
    主  文
上訴駁回。                                              
    事實及理由
一、本件檢察官起訴上訴人即被告黃承偉涉犯：㈠刑法第185條之
    3第1項第1款之駕駛動力交通工具而有吐氣所含酒精濃度達
    每公升零點二五毫克以上情形罪嫌、㈡刑法第138條之損壞公
    務員職務上掌管之物品罪嫌。經原審審理後，就被告被訴上
    開㈠部分判處罪刑，另就被告被訴㈡部分則諭知公訴不受理，
    檢察官僅就原審判決不受理部分提起上訴，有其上訴書可按
    （見上訴書第1頁第1段），是本院審理範圍限於原判決諭知
    不受理即被告被訴刑法第138條之損壞公務員職務上掌管之
    物品罪嫌部分，先予說明。
二、經本院審理結果，認第一審關於被告被訴涉犯刑法第138條
    之損壞公務員職務上掌管之物品罪嫌部分，以被告所毀壞之
    留置室廁所門板，係日常使用物品，與公務員職務上之行使
    並無直接關係，非刑法第138條公務員職務上掌管之物品，
    當僅構成同法第354條之毀損罪，依同法第357條之規定，須
    告訴乃論，然卷內並無相關具監督權之機關長官以個人名義
    代表提出告訴，則被告損壞廁所門板之毀損行為，既未據告
    訴，即欠缺訴追條件，因而諭知不受理之判決，核無不當，
    應予維持，並引用第一審判決書關於不受理部分記載之理由
    （如附件）。
三、檢察官上訴意旨略以：被告於民國109年12月12日晚間為警
    查獲酒後駕車後，經警依法拘捕並解送至基隆市警察局刑事
    警察大隊拘留所暫時收容時，故意毀損拘留所內廁所門板，
    致令不堪用乙節，業據原審認定明確。惟拘留所內應設置盥
    洗室；警察機關依其他法律所為之拘留，適用本辦法之規定
    ，拘留所設置管理辦法第5條、第53條分別定有明文，則警
    察機關內所設置之拘留所既係用以短暫拘禁留置犯罪嫌疑人
    ，盥洗室又係供受拘留人使用，實難謂該盥洗室之相關設備
    與警察職務無關，從而，本案所指拘留所之廁所門板，自應
    認係警方執行調查犯罪職務時所掌管之設備，而屬公務員職
    務上掌管之物品，並非單純日常使用物品或一般辦公用品設
    置，如加以毀損，自應構成刑法第138條之毀損公務員執掌
    物品罪責，而非刑法第354條之毀損器物罪，原審所為之認
    定及適用法條，容有未洽，爰就原審諭知不受理部分提起上
    訴，請求撤銷此部分原判決，更為適法之判決等語。
四、按告訴乃論之罪，未經告訴者，案件應諭知不受理之判決，
    刑事訴訟法第303條第3款定有明文。次按刑法第138條之公
    務員職務上掌管之物品罪規定在「妨害公務罪」章，其旨顯
    在確保公務員職務上掌管之物品得以不受人為外力干預，期
    能發揮其正常使用之效能，俾使藉該物所欲執行之公務胥得
    順利完成而無阻滯。準此，該條所定「毀損」，亦必至「物
    品」效用因受損已達無法供原擬公務目的使用之程度；所稱
    公務員職務上掌管之物品，亦需與公務員之職務有直接關係
    ，屬公務員本於職務而掌管之物，是倘僅供其日常使用之一
    般物品（例如辦公室之電風扇、鏡子、茶杯、制服），或一
    般辦公用品之設置（例如辦公桌上之玻璃板、沙發椅），與
    其職務無直接關係者，即不屬於公務員職務上掌管之物品。
五、經查，被告損壞之本案廁所門板，固係設置在基隆市警察局
    刑事警察大隊拘留所留置室，然觀諸拘留所設置管理辦法第
    5條及拘留所設置基準第3點第5目之規定，拘留所內應設置
    盥洗室，蹲式廁所上方木板應採平蓋式1吋厚以上硬質木料
    ，附堅固鉸鏈活動開關方式，開啟時可遮蔽如廁人下體，但
    必須使其肩部以上露出板外，關閉後與地板保持平面完整無
    隙等情，可見拘留所內盥洗室廁所設置門板，係基於對被拘
    留人之隱私、人道及衛生等功能而配備，應係行政主體提供
    通常使用之公共用物，與公務員職務上之行使並無直接關係
    ，揆諸上開說明，應非公務員職務上掌管之物品，與刑法第
    138條毀損公務員執掌物品罪之構成要件尚屬有間，自無從
    以該罪相繩。原審本於同上見解，認被告所為係構成刑法第
    354條之毀損罪，須告訴乃論，因未據告訴，而為公訴不受
    理之判決，經核並無違誤。檢察官上訴意旨所執情詞，業據
    本院論斷如前，其上訴為無理由，應予駁回。
據上論斷，應依刑事訴訟法第373條、第368條，判決如主文。
本案經檢察官吳美文提起公訴，檢察官林姿妤提起上訴，檢察官
楊四猛到庭執行職務。
中　　華　　民　　國　　110 　年　　12　　月　　28　　日
                  刑事第二十一庭審判長法　官　林怡秀
                              　　    法　官　蔡羽玄
                              　      法　官　胡宜如
以上正本證明與原本無異。
檢察官如不服本判決，應於收受送達後20日內向本院提出上訴書
狀，其未敘述上訴之理由者並得於提起上訴後20日內向本院補提
理由書（均須按他造當事人之人數附繕本）「切勿逕送上級法院
」。
                                      書記官　黃芝凌
中　　華　　民　　國　　110 　年　　12　　月　　28　　日

【附件】
臺灣基隆地方法院刑事判決　
110年度交訴字第9號
公　訴　人　臺灣基隆地方檢察署檢察官
被　　　告　黃承偉　男　(民國00年0月0日生)
　　　　　　　　　　身分證統一編號：Z000000000號
　　　　　　　　　　住○○市○○區○○路00巷0○0號6樓
上列被告因公共危險等案件，經檢察官提起公訴（110年度偵字
第2號），本院判決如下：
    主    文
黃承偉駕駛動力交通工具而有吐氣所含酒精濃度達每公升零點二
五毫克以上情形，處有期徒刑伍月，如易科罰金，以新臺幣壹仟
元折算壹日。
被訴損壞公務員職務上掌管之物品部分不受理。
    犯罪事實
一、黃承偉於民國109年12月12日18時許起，在基隆市百福社區
    快樂城釣蝦場飲用酒類後，猶駕駛車號000-0000號自用小客
    車上路，嗣於同日21時50分許，行經基隆市七堵區堵南街（
    起訴書誤載為堵南路）與大德路口，不慎與對向由沈正彬所
    駕駛之車號000-0000號自用小客車發生碰撞，經警到場處理
    ，並於同日22時19分對其進行酒精測試，測試結果其吐氣所
    含酒精濃度達每公升0.96毫克，而查獲上情。 
二、案經基隆市警察局第三分局報告臺灣基隆地方法院檢察署檢
    察官偵查起訴。
    理    由
壹、有罪部分
一、證據能力
    本判決以下所引用之證據，公訴人及被告黃承偉於本案言詞
    辯論終結前，均未爭執其證據能力，本院審酌該等證據作成
    或取得之狀況，並無非法或不當取證之情事，且無顯不可信
    之情況，復經本院於審判期日就上開證據依法進行調查、辯
    論，自均具有證據能力。
二、上揭犯罪事實，業據被告於警詢、偵訊及本院審理時坦承不
    諱，並據證人沈正彬於警詢證述屬實，此外復有酒測程序告
    知及確認單、酒精濃度測定紀錄表、財團法人台灣電子檢驗
    中心呼氣酒精測試器檢定合格證書、基隆市警察局舉發違反
    道路交通管理事件通知單、基隆市警察局道路交通事故現場
    草圖、車輛詳細資料報表、警方密錄器攝得畫面擷取照片、
    監視器攝得畫面翻拍照片、警方蒐證照片附卷可稽（偵查卷
    第37、41、43、45至46、53至71、75頁，本院卷第29至31頁
    ），足認被告之自白屬實，堪以採信。本案事證明確，被告
    犯行洵堪認定，應依法論科。　　
三、論罪科刑
  ㈠核被告所為，係犯刑法第185條之3第1項第1款之駕駛動力交
    通工具而有吐氣所含酒精濃度達每公升零點二五毫克以上情
    形罪。
  ㈡爰審酌被告前因酒後駕車之公共危險案件，分別經⒈臺灣臺中
    地方法院以99年度中交簡字第48號判決判處有期徒刑3月確
    定，⒉本院以100年度基交簡字第828號判決判處有期徒刑4月
    確定等情，有臺灣高等法院被告前案紀錄表在卷可查，竟仍
    不思惕勵，明知酒後駕車在道路上行駛，對一般往來之公眾
    及駕駛人自身均具有高度危險性，仍再次酒後駕車，既漠視
    自身安危，更罔顧公眾安全，且其本次酒後駕車之吐氣酒精
    濃度測定值高達每公升0.96毫克，對公眾交通安全顯已構成
    相當程度之威脅，其行為自應受有相當程度之刑事非難；惟
    念及被告犯後坦承犯行，非無反省，兼衡其駕駛之交通工具
    係自用小客車，行駛之道路為一般道路，及其自述教育程度
    國中肄業、家境勉持（本院卷第52頁）等一切情狀，量處如
    主文所示之刑，並諭知易科罰金之折算標準，以資懲儆。 
貳、不受理部分
一、公訴意旨另以：被告為警查獲酒後駕車後，經警依法拘捕並
    解送至基隆市警察局刑事警察大隊拘留所（起訴書誤為基隆
    市警察局第三分局百福派出所）留置室暫時收容，詎被告竟
    基於損壞公務員職務上掌管物品之犯意，在留置室內故意毀
    損留置室內之廁所門板，致令不堪用。因認被告涉犯刑法第
    138條之損壞公務員職務上掌管之物品罪嫌。
二、按告訴乃論之罪，未經告訴者，案件應諭知不受理之判決，
    刑事訴訟法第303條第3款定有明文。次按刑事訴訟法所稱犯
    罪之被害人及告訴人，指自然人及法人，亦即民法上之權利
    能力者（最高法院86年度台上字第4411號判決要旨參照）；
　　國家之法益被害時，既有檢察官為其追訴機關，即不應更由
    其他機關代表告訴，刑事訴訟法關於被害人告訴之規定，自
    不包含國家在內。鹽務機關緝獲私鹽嫌疑犯，由該管公務員
    函送縣司法處偵查，仍係依刑事訴訟法所為之告發，並非代
    表國家而為告訴（司法院院字第2275號解釋參照）；侵害國
    家法益者，僅該機關有監督權之長官，得代表告訴（最高法
    院67年度台上字第4257號判決要旨參照）。又按刑法第138
    條所謂公務員職務上掌管之物品，係指該物品因公務員本於
    職務上之關係而掌管者而言，若與其職務無關，僅供日常使
    用之物品（例如警員之制服、辦公室之電風扇、鏡子、茶杯
    、沙發椅、玻璃墊等）或一般辦公用品之設置（例如辦公桌
    上之玻璃板），縱予損壞，亦難繩以該條之罪（最高法院74
    年度台上字第670號、87年度台非字第181號、95年台上字第
    5675號判決要旨參照）。
三、經查：
　㈠被告於上揭時、地，以腳踏壞、踩破留置室內廁所門板之事
    實，業據被告供承不諱（偵查卷第18、24、101頁，本院卷
    第48、51頁），並有基隆市警察局被拘留（候詢）人入所（
    室）通知單、廁所門板損壞照片、警員職務報告在卷可考（
    偵查卷第51、73至74頁，本院卷第13頁），固堪認定。
　㈡然上開廁所門板，僅係留置室內之日常使用物品，與公務員
    職務上之行使並無直接關係，依上開說明，並非公務員職務
    上掌管之物品。是被告損壞上開廁所門板，當僅構成刑法第
    354條之毀損罪，依刑法第357條之規定，須告訴乃論。
　㈢惟本案基隆市警察局第三分局係以刑事案件報告書向檢察官
    報告，性質上僅屬以警察機關名義提出告發，而卷內並無相
    關具監督權之長官以個人名義代表提出告訴，則被告損壞廁
    所門板之毀損行為，既未據告訴，即欠缺訴追條件，揆諸上
    開說明，自應諭知不受理之判決。 
據上論斷，應依刑事訴訟法第299條第1項前段、第303條第3款，
判決如主文。 
本案經檢察官吳美文提起公訴，檢察官張長樹到庭執行職務。
中　　華　　民　　國　　110 　年　　8 　　月　　24　　日
                  刑事第六庭  審判長法　官  劉桂金
　　　　　　　　　                  法  官  施又傑
　　　　　　　　　                  法  官  曾淑婷
以上正本證明與原本無異。
如不服本判決應於收受送達後20日內向本院提出上訴書狀，並應
敘述具體理由；其未敘述上訴理由者，應於上訴期間屆滿後20日
內向本院補提理由書(均須按他造當事人之人數附繕本)「切勿逕
送上級法院」。
中　　華　　民　　國　　110 　年　　8 　　月　　24　　日
                                    書記官  陳柏宏
附錄法條：
中華民國刑法第185條之3
駕駛動力交通工具而有下列情形之一者，處2年以下有期徒刑，
得併科20萬元以下罰金：
一、吐氣所含酒精濃度達每公升零點二五毫克或血液中酒精濃度
    達百分之零點零五以上。
二、有前款以外之其他情事足認服用酒類或其他相類之物，致不
    能安全駕駛。
三、服用毒品、麻醉藥品或其他相類之物，致不能安全駕駛。
因而致人於死者，處3年以上10年以下有期徒刑；致重傷者，處1
年以上7年以下有期徒刑。
曾犯本條或陸海空軍刑法第54條之罪，經有罪判決確定或經緩起
訴處分確定，於五年內再犯第1項之罪因而致人於死者，處無期
徒刑或5年以上有期徒刑；致重傷者，處3年以上10年以下有期徒
刑。